---
title: "tarea_ex"
author: "Abraham Nieto 51556"
date: "4 de noviembre de 2018"
output: html_document
---
```{r}
library(R2OpenBUGS)
library(R2jags)

wdir<-"/home/abraham/RA2018/tareas/tar_bill"
setwd(wdir)

#--- Funciones utiles ---
prob<-function(x){
  out<-min(length(x[x>0])/length(x),length(x[x<0])/length(x))
  out
}
```
```{r}
#Leemos datos
bill<-read.table("BillsMXc.csv",sep=",",header=TRUE)
head(bill)
x<-bill$C#/1000
y<-bill$Y#/1000
```

Realizamos el mismo eercicio que el examen con las betas optimas con la liga logistica  y tenemos:

```{r}
n<-nrow(bill)
#-Defining data-
#data<-list(x1=sal$X1,x2=sal$X2,x3=sal$X3)
data<-list("n"=n,"y"=y,"e"=bill$C,"x20"=bill$x20,"x50"=bill$x50,"x100"=bill$x100,"x200"=bill$x200,"x500"=bill$x500)
#-Defining inits-
inits<-function(){list(beta=rep(0,6),yf=rep(0,n))}
parameters<-c("beta","yf")

#OpenBUGS
ex1<-bugs(data,inits,parameters,model.file="eja.txt",
               n.iter=100000,n.chains=2,n.burnin=10000)

```

```{r}
res<-function(func,out){
  ex1.sim<-func
  #out<-ex1.sim$sims.list
  

 for(i in 1:6){   
  b<-out$beta[,i]
  par(mfrow=c(1,1))
  plot(b,type="l",xlab = "beta")
  plot(cumsum(b)/(1:length(b)),type="l",xlab = "beta")
  hist(b,freq=FALSE, main = "beta")
  acf(b)
 }
  plot(out$beta)
  
  #out.sum<-ex1.sim$summary
  #return(ex1.sim)
  
}

rex<-function(fun){return(fun)}

```

Tenemos las nuevas betas y el DIC da 1297 con liga logistica...

```{r}
out<-rex(ex1)$sims.list

out.sum<-rex(ex1)$summary 

#Predictions
adj<-function(out.sum,y,a){
  out.yf<-out.sum[grep(a,rownames(out.sum)),]
  or<-order(x)
  ymin<-min(y,out.yf[,c(1,3,7)])
  ymax<-max(y,out.yf[,c(1,3,7)])
  par(mfrow=c(1,1))
  plot(x,y,ylim=c(ymin,ymax))
  lines(x[or],out.yf[or,1],lwd=2,col=2)
  lines(x[or],out.yf[or,3],lty=2,col=2)
  lines(x[or],out.yf[or,7],lty=2,col=2)
  
  plot(out.yf[1:n,1],y,type ="p")
  
}

adj(out.sum,y,"yf")

#DIC
met<-function(ex1.sim,out.sum){
  out.dic<-ex1.sim$DIC
  #out.dic<-ej4.sim$BUGSoutput$DIC
  print(out.dic)
  print(out.sum)
}

#out.sum[grep("beta",rownames(out.sum)),c(1,3,7)] 
met(ex1,out.sum[grep("beta",rownames(out.sum)),c(1,3,7)] )

r2<-function(y,out.sum,a){
  out.yf<-out.sum[grep(a,rownames(out.sum)),]  
  R2<-(cor(y,out.yf[1:n,1]))^2
  print(R2)
}

r2(y,out.sum,"yf")
```

Aqui todos los coeficientes excepto el de 500 son significativos el DIC 1297 y r2=.554


y Ahora con Clog-log:
```{r}
parameters<-c("beta","yf")
#OpenBUGS
ex2<-bugs(data,inits,parameters,model.file="eje.txt",
          n.iter=100000,n.chains=2,n.burnin=10000)
#traceplot(ex2)

```


```{r}

out2<-rex(ex2)$sims.list

out2.sum<-rex(ex2)$summary


#res(ex2,out2)
#ajustes
adj(out2.sum,y,"yf")
#estimaciones y DIC
met(ex2,out2.sum[grep("beta",rownames(out2.sum)),c(1,3,7)])
#R2
r2(y,out2.sum,"yf")


```

con funcion cloglog obtnemos el dic de 1297 y una r2 de .553

por tanto escogemos como el mejor modelo al de la liga logistica ya que su r2 es mayor.


ejea.txt
***************************************************************************************

model{
#Likelihood

for (i in 1:n){

y[i]~dbin(pi[i],e[i])

logit(pi[i])<-b[1]+b[2]*x20[i]+b[3]*x50[i]+b[4]*x100[i]+b[5]*x200[i]+b[6]*x500[i]


}




#Priors

for (j in 1:6){

b[j]~dnorm(0,0.001)

}

#estimate betas

beta[1]<-b[1]+mean(b[2:6])
for(j in 2:6){beta[j]<-b[j]-mean(b[2:6])}


for (i in 1:n) { yf[i] ~ dbin(pf[i],e[i]) logit(pf[i])<-beta[1]+beta[2]*x20[i]+beta[3]*x50[i]+beta[4]*x100[i]+beta[5]*x200[i]+beta[6]*x500[i]}


}

************************************************************************************************


eje.txt
********************************************************************************
model{
#Likelihood

for (i in 1:n){

y[i]~dbin(pi[i],e[i])

cloglog(pi[i])<-b[1]+b[2]*x20[i]+b[3]*x50[i]+b[4]*x100[i]+b[5]*x200[i]+b[6]*x500[i]


}




#Priors

for (j in 1:6){

b[j]~dnorm(0,0.001)

}

#estimate betas

beta[1]<-b[1]+mean(b[2:6])
for(j in 2:6){beta[j]<-b[j]-mean(b[2:6])}


for (i in 1:n) { yf[i] ~ dbin(pf[i],e[i]) logit(pf[i])<-beta[1]+beta[2]*x20[i]+beta[3]*x50[i]+beta[4]*x100[i]+beta[5]*x200[i]+beta[6]*x500[i]}


}
*********************************************************************************************

