---
title: 'GLM: Examen 2016 '
output:
  pdf_document: default
  html_notebook: default
---
```{r, message=FALSE, warning=FALSE, include=FALSE}
#Configuracin inicial del usuario
library(R2OpenBUGS)
options(repos="http://cran.itam.mx")
wdir<-"C:/Users/psalfi/Documents/ModelosLinealesGeneralizados/Examen"
setwd(wdir)

##Funciones utiles
prob<-function(x){
  out<-min(length(x[x>0])/length(x),length(x[x<0])/length(x))
  out
}

Result<-function(simula)
{
out<-simula$sims.list
#Para beta0
b0<-out$beta[,1]
par(mfrow=c(2,2))
plot(b0,type="l")
plot(cumsum(b0)/(1:length(b0)),type="l")
hist(b0,freq=FALSE)
acf(b0)

#Para beta1
b1<-out$beta[,2]
par(mfrow=c(2,2))
plot(b1,type="l")
plot(cumsum(b1)/(1:length(b1)),type="l")
hist(b1,freq=FALSE)
acf(b1)

#Probabilidades
print (prob(b0))
print (prob(b1))
}
```

Ejercicio 7 

Tasas de mortalidad. Una compa耥a de seguros quiere lanzar un nuevo seguro mdico para mineros. Para ello desea estimar la probabilidad de muerte ($\pi$$i$), con base en el tiempo de exposicin al mineral ($xi$ en horas). Se cuenta con informacin de las muertes registradas entre 1950 y 1959, junto con el tiempo de exposicin al mineral y el nmero de mineros expuestos. Realiza un nalisis bayesiano completo de los datos y obtn la distribucin predictiva del  nmero de muertes suponiendo que hay 100 mineros con un tiempo de exposicin de 200 horas. El modelo es el siguiente:

$Yi|\pi$$i$ $\sim Bin(ni,\pi$$i)$ 

$logit(\pi)$$i$=$\beta0 + \beta1 xi$

Con $\beta_{0} \sim N(0,0.001)$ y $\beta_{1} \sim N(0,0.001)$

```{r}
#Cargamos los datos y graficamos
datos<-read.table("http://allman.rhon.itam.mx/~lnieto/index_archivos/mortality.txt",header=TRUE)
n<-nrow(datos)
datos
#Dedinimos las variables a predecir de muertos dado  numero de expuestos futuros igual a 100 y el nmero de horas
m<-1
nef<-c(100) #numero de expuestos futuros
xf<-c(200)  #numero de horas
```


De acuerdo al nuestros datos la variable $xi$ corresponde al tiempo de exposicin al mineral en horas.

La columna $n$ corresponde al nmero de mineros expuestos

La columna $y$ es el nmero de muertos dado el numero de horas expuestas $xi$

```{r}
datos
plot(datos)
```


```{r}
#Establecemos los imputs necesarios para bugs del modelo Binomial 

#-Defining data-
data<-list("n"=n,"ne"=datos$n,"y"=datos$y,"x"=datos$x,"m"=m,"nef"=nef,"xf"=xf)
#-Defining inits-
inits<-function(){list(beta=rep(0,2),yf1=rep(1,n),yf2=1)}

#-Selecting parameters to monitor-
parameters<-c("beta","yf1","yf2")
  #-Running code-

```

```{r}
#OpenBUGS 

#Modelo Binomial
#Liga logistica
exa1<-bugs(data,inits,parameters,model.file="ModBinomial.txt",            n.iter=50000,n.chains=1,n.burnin=5000)

#Liga probit
exa2<-bugs(data,inits,parameters,model.file="ModBinomial.txt",
             n.iter=50000,n.chains=1,n.burnin=5000)

#Modelo Poisson
exa3<-bugs(data,inits,parameters,model.file="ModPoisson.txt",
               n.iter=50000,n.chains=1,n.burnin=5000)



#Anlisis de los parmetros
#OpenBUGS

out1<-Result(exa1)
out2<-Result(exa2)
out3<-Result(exa3)


```

```{r}
#Resumen (estimadores)
#OpenBUGS
out1.sum<-exa1$summary
#print(out1.sum)
head(out1.sum)

#DIC
out1.dic<-exa1$DIC
print(out1.dic)

```

```{r}
#Resumen (estimadores)
#OpenBUGS
out2.sum<-exa2$summary
#print(out1.sum)
head(out2.sum)

#DIC
out2.dic<-exa2$DIC
print(out2.dic)

```



```{r}
#Resumen (estimadores)
#OpenBUGS

out3.sum<-exa3$summary
print(out2.sum)
head(out2.sum)

#DIC
out3.dic<-exa3$DIC
print(out3.dic)

```


```{r}
#Predictions
out1.yf<-out1.sum[grep("yf1",rownames(out1.sum)),]
out2.yf<-out2.sum[grep("yf1",rownames(out2.sum)),]
out3.yf<-out3.sum[grep("yf1",rownames(out3.sum)),]

or<-order(datos$x)
ymin<-min(datos$y,out1.yf[,c(1,3,7)],out2.yf[,c(1,3,7)],out3.yf[,c(1,3,7)])
ymax<-max(datos$y,out1.yf[,c(1,3,7)],out2.yf[,c(1,3,7)],out3.yf[,c(1,3,7)])

par(mfrow=c(1,1))
plot(datos$x,datos$y,ylim=c(ymin,ymax))


#Modelo 1
lines(datos$x[or],out1.yf[or,1],lwd=2,col=1)
lines(datos$x[or],out1.yf[or,3],lty=2,col=1)
lines(datos$x[or],out1.yf[or,7],lty=2,col=1)

#Modelo 2
lines(datos$x[or],out2.yf[or,1],lwd=2,col=2)
lines(datos$x[or],out2.yf[or,3],lty=2,col=2)
lines(datos$x[or],out2.yf[or,7],lty=2,col=2)

#Modelo 3
lines(datos$x[or],out3.yf[or,1],lwd=2,col=3)
lines(datos$x[or],out3.yf[or,3],lty=2,col=3)
lines(datos$x[or],out3.yf[or,7],lty=2,col=3)




```
### Esta gr谩fica tiene las tres densidades:
Cambios-> Var inicial: 1 en vez de 219.47

Negra: la densidad o distribuci贸n inicial -> media 39 con var 1

Roja (verosimilitud - de los datos o muestra)
  - Tengo tres datos - n=3
  
  - Un proceso generador con Varianza de $Var(\bar{X})= (\varrho^2/n)$ 4/3 y la media es la  $\bar{X}$ (40.93)
  
  Aqui aparece esta informaci贸n original:
  Tenemos lo siguiente:
  $x1,...,xn$ es una m.a.
  
  $\bar{X} = (1/n)\Sigma xi$
  
  $E(\bar{X})= \mu$
  
  $Var(\bar{X})= (\varrho^2/n)$

Verde (distribuci贸n final)
  Al combinar la inicial y la verosimilitud, la final queda en medio de las dos, porque las varianzas de ambas (inicial y veros.) son chiquitas. 
  En el primer ejemplo, la varianza de la inicial era inmensa - 219.47  - lo cual indica que s茅 bastante poco de como es esa distribuci贸n, y por lo tanto mis datos son los que dan mas confianza a la distribuci贸n final, por asi decirlo.
  
### Vamos a hacer varios cambios
1. Aumento n de 3 a 30. Es decir, la dist inicial es la misma, pero supongo que en vez de tener 3 datos, tengo 30. De un proceso que genera datos con varianza = 4 y la $\bar{X}$ es la misma (40.9533), por lo tanto fu茅 generada por 30 datos en vez de 3.
2. Como nuestros datos est谩n centrados mas en 40, tambien modificamos la regi贸n de graficaci贸n de (-10,100) a (30,45) con 200 puntos ("y")


```{r}
# Datos
xbar<-40.9533
sig2<-4
n<-30
# Distribuci贸n inicial del par谩metro theta
th0<-39
sig20<-1
# Area de graficaci贸n
y<-seq(35,45,,200)
# Armo la normal de theta, centrada en theta0=39 y varianza=1
f0y<-dnorm(y,th0,sqrt(sig20))
# Armo la normal de los datos - verosimilitud -, en este caso son 30, centrada en xbar=40.9533 y varianza=4
liky<-dnorm(y,xbar,sqrt(sig2/n))
# Armo la distribuci贸n final conjugada tomando la base de la inicial con los datos
sig21<-1/(n/sig2+1/sig20)
th1<-sig21*(n/sig2*xbar+th0/sig20)
f1y<-dnorm(y,th1,sqrt(sig21))

# Grafico las 3 juntas
ymax<-max(f0y,liky,f1y)
plot(y,f0y,ylim=c(0,ymax),type="l")
lines(y,liky,lty=2,col=2)
lines(y,f1y,lty=3,col=3)
```

驴Qu茅 pas贸? 

Tengo inicial con var=1 (negra)

Tengo la distribuci贸n de mis datos (veros) (roja) que provienen de un proceso con var=4, pero ahora tengo 30 datos en lugar de 3. 

驴Qu茅 le pasa a la dist final?(verde) 
Se est谩 cargando hacia donde estan los datos. En el caso anterior la dis final estaba en medio de la nega y la roja, es decir, que podriamos decir que pesaban igual la inicial y la final. 

#驴Que pasa si en vez de 30 datos ahora tengo 100?

```{r}
# Datos
xbar<-40.9533
sig2<-4
n<-100
# Distribuci贸n inicial del par谩metro theta
th0<-39
sig20<-1
# Area de graficaci贸n
y<-seq(35,45,,200)
# Armo la normal de theta, centrada en theta0=39 y varianza=1
f0y<-dnorm(y,th0,sqrt(sig20))
# Armo la normal de los datos - verosimilitud -, en este caso son 30, centrada en xbar=40.9533 y varianza=4
liky<-dnorm(y,xbar,sqrt(sig2/n))
# Armo la distribuci贸n final conjugada tomando la base de la inicial con los datos
sig21<-1/(n/sig2+1/sig20)
th1<-sig21*(n/sig2*xbar+th0/sig20)
f1y<-dnorm(y,th1,sqrt(sig21))

# Grafico las 3 juntas
ymax<-max(f0y,liky,f1y)
plot(y,f0y,ylim=c(0,ymax),type="l")
lines(y,liky,lty=2,col=2)
lines(y,f1y,lty=3,col=3)
```

Mi distribuci貌n final se mueve cada vez m谩s hacia la verosimilitud.

ESTO SIGNIFICA QUE EN LA MEDIDA QUE TENGA MAS Y MAS DATOS, NO IMPORTA LA DISTRIBUCIN INICIAL QUE LE HAYA DADO, LA FINAL SE VA A CARGAR O MOVERSE, MAS SIEMPRE HACIA LA VEROSIMILITUD.

# QUE PASA SI CAMBIAMOS LA VARIANZA?

Regresamos al ejemplo original con 3 datos:

```{r}
# Datos
xbar<-40.9533
sig2<-4
n<-3
# Distribuci贸n inicial del par谩metro theta
th0<-39
sig20<-1
# Area de graficaci贸n
y<-seq(35,45,,200)
# Armo la normal de theta, centrada en theta0=39 y varianza=1
f0y<-dnorm(y,th0,sqrt(sig20))
# Armo la normal de los datos - verosimilitud -, en este caso son 30, centrada en xbar=40.9533 y varianza=4
liky<-dnorm(y,xbar,sqrt(sig2/n))
# Armo la distribuci贸n final conjugada tomando la base de la inicial con los datos
sig21<-1/(n/sig2+1/sig20)
th1<-sig21*(n/sig2*xbar+th0/sig20)
f1y<-dnorm(y,th1,sqrt(sig21))

# Grafico las 3 juntas
ymax<-max(f0y,liky,f1y)
plot(y,f0y,ylim=c(0,ymax),type="l")
lines(y,liky,lty=2,col=2)
lines(y,f1y,lty=3,col=3)
```

Vamos ahora a suponer que nuestro proceso inicial de generaci贸n de datos no tiene var=4 sino var=10.

Entonces, a mis 3 datos no le voy a creer nada o muy poco. Le voy a creer mas a la inicial del par谩metro theta.

```{r}
# Datos
xbar<-40.9533
sig2<-10
n<-3
# Distribuci贸n inicial del par谩metro theta
th0<-39
sig20<-1
# Area de graficaci贸n
y<-seq(35,45,,200)
# Armo la normal de theta, centrada en theta0=39 y varianza=1
f0y<-dnorm(y,th0,sqrt(sig20))
# Armo la normal de los datos - verosimilitud -, en este caso son 30, centrada en xbar=40.9533 y varianza=4
liky<-dnorm(y,xbar,sqrt(sig2/n))
# Armo la distribuci贸n final conjugada tomando la base de la inicial con los datos
sig21<-1/(n/sig2+1/sig20)
th1<-sig21*(n/sig2*xbar+th0/sig20)
f1y<-dnorm(y,th1,sqrt(sig21))

# Grafico las 3 juntas
ymax<-max(f0y,liky,f1y)
plot(y,f0y,ylim=c(0,ymax),type="l")
lines(y,liky,lty=2,col=2)
lines(y,f1y,lty=3,col=3)
```

La verosimilitud (roja) se hace ancha, plana.

La inicial sigue igual.

驴qu茅 le pasa a la dist final? La final casi no se mueve respecto de la inicial. Esto sucede porque mi proceso generador de datos (roja) tiene una varianza muy grande comparada a la varianza de la dist inicial (negra). 

驴Qu茅 sucede si conservando esta misma varianza=10, genero mas datos 100 en vez de 3.

```{r}
# Datos
xbar<-40.9533
sig2<-10
n<-100
# Distribuci贸n inicial del par谩metro theta
th0<-39
sig20<-1
# Area de graficaci贸n
y<-seq(35,45,,200)
# Armo la normal de theta, centrada en theta0=39 y varianza=1
f0y<-dnorm(y,th0,sqrt(sig20))
# Armo la normal de los datos - verosimilitud -, en este caso son 30, centrada en xbar=40.9533 y varianza=4
liky<-dnorm(y,xbar,sqrt(sig2/n))
# Armo la distribuci贸n final conjugada tomando la base de la inicial con los datos
sig21<-1/(n/sig2+1/sig20)
th1<-sig21*(n/sig2*xbar+th0/sig20)
f1y<-dnorm(y,th1,sqrt(sig21))

# Grafico las 3 juntas
ymax<-max(f0y,liky,f1y)
plot(y,f0y,ylim=c(0,ymax),type="l")
lines(y,liky,lty=2,col=2)
lines(y,f1y,lty=3,col=3)
```

La final se va hacia donde est谩n MIS DATOS, sin importar que la varianza sea de 10.

#Conclusi贸n: 
##El proceso de aprendizaje depende del tama帽o de la muestra y de las varianzas de la inicial y la final.

En la pr谩ctica, yo voy a tener un tama帽o de muestra fijo (n) y no lo voy a poder cambiar. Y la varianza de mi proceso generador, o esta fija como en este caso de ejemplo, o la tengo que estimar dentro del proceso. Podria jugar un poco con la varianza porque la tengo que estimar, pero mi tama帽o de muestra, n, si queda fija.

Y mi distribuci贸n inicial, reflejar谩 aquello que yo conozco, pero eso no depender谩 de los datos, es decir, no voy a ver los datos para ver como est谩n, y asi poner mi inicial, NO. 
