---
title: "Ejercicio 4"
author: "Abraham Nieto 51556"
date: "26 de septiembre de 2018"
output:
  pdf_document: default
  html_document: default
---

EJERCICIO 4. Un investigador desea evaluar la relación entre el salario
anual de trabajadores de una compañía de nivel medio y alto (Y, en miles
de dólares) y el índice de calidad de trabajo (X1), número de años de
experiencia (X2) y el índice de éxito en publicaciones (X3). La muestra
consiste de 24 trabajadores. Realiza un análisis Bayesiano completo de los
datos y obtén las predicciones de salarios para 3 nuevos empleados con
variables explicativas:
x1F '   5.4,17,6.0 , x ' 6.2,12,5.8 2F  y x ' 6.4,21,6.1 1F  . 

```{r}
library(R2OpenBUGS)
library(R2jags)

wdir<-"/home/abraham/RA2018/tareas"
setwd(wdir)

```


```{r}
#--- Funciones utiles ---
prob<-function(x){
  out<-min(length(x[x>0])/length(x),length(x[x<0])/length(x))
  out
}
```


```{r}
sal<-read.table("http://allman.rhon.itam.mx/~lnieto/index_archivos/salarios.txt",header=TRUE)
head(sal)
plot(sal)
cor(sal)
```

```{r}
n<-nrow(sal)
x1f<-c(5.4,17,6.0)
x2f<-c(6.2,12,5.8)
x3f<-c(6.4,21,6.1)

m<-length(x1f)
#-Defining data-
#data<-list(x1=sal$X1,x2=sal$X2,x3=sal$X3)
data<-list("n"=n,"y"=sal$Y,"x1"=sal$X1,"x2"=sal$X2,"x3"=sal$X3,"m"=m,"x1f"=x1f,"x2f"=x2f,"x3f"=x3f)
#-Defining inits-
inits<-function(){list(beta=rep(0,4),tau=1,yf=rep(0,n),yf1=rep(0,3))} 
#-Selecting parameters to monitor-
parameters<-c("beta","tau","sig2","yf","yf1")
#OpenBUGS
ej4.sim<-bugs(data,inits,parameters,model.file="Ej4t.txt",
              n.iter=5000,n.chains=1,n.burnin=500,n.thin = 1)

```

```{r}

out<-ej4.sim$sims.list
#Analisis de betas
betas<-function(p,pos){

b<-out$beta[,pos]
par(mfrow=c(2,2))
plot(b,type="l",xlab = p)
plot(cumsum(b)/(1:length(b)),type="l",xlab = p)
hist(b,freq=FALSE, main = p)
acf(b)
}

betas("b0",1)
betas("b1",2)
betas("b2",3)
betas("b3",4)
```

```{r}
z<-out$beta
par(mfrow=c(1,1))
plot(z)

pairs(z)
```
```{r}
#Resumen (estimadores)
#OpenBUGS
out.sum<-ej4.sim$summary
#Tabla resumen
out.sum.t<-out.sum[grep("beta",rownames(out.sum)),c(1,3,7)]
out.sum.t<-cbind(out.sum.t,apply(out$beta,2,prob))
dimnames(out.sum.t)[[2]][4]<-"prob"
print(out.sum.t)

```

Al igual que lo muestran los histogramas de cada $\beta$ vemos que cada una es significativamente distinta de cero ya que su intervalo de confianza al 95% no contiene al cero.


```{r}
#Predictions
out.yf<-out.sum[grep("yf",rownames(out.sum)),]
or<-order(sal$X1)
ymin<-min(sal$Y,out.yf[,c(1,3,7)])
ymax<-max(sal$Y,out.yf[,c(1,3,7)])
par(mfrow=c(1,1))
plot(sal$X1,sal$Y,ylim=c(ymin,ymax))
lines(sal$X1[or],out.yf[or,1],lwd=2,col=2)
lines(sal$X1[or],out.yf[or,3],lty=2,col=2)
lines(sal$X1[or],out.yf[or,7],lty=2,col=2)

plot(out.yf[1:24,1],sal$Y,type = "p")
```


Gráficamente se muestra un buen ajuste del modelo.

Futuros...

```{r}
#Tabla resumen
out.sum.f<-out.sum[grep("yf1",rownames(out.sum)),c(1,3,7)]
out.sum.f<-cbind(out.sum.f,apply(out$yf1,2,prob))
dimnames(out.sum.f)[[2]][4]<-"prob"
print(out.sum.f)

```

Dic usando beta[j] ~ dnorm(0,0.001)  mejor ajuste
```{r}
#DIC

out.dic<-ej4.sim$DIC
#out.dic<-ej4.sim$BUGSoutput$DIC
print(out.dic)

```

$R^2$

```{r}
R2<-(cor(sal$Y,out.yf[1:24,1]))^2
print(R2)


```

