---
title: "ex1"
author: "Abraham Nieto 51556"
date: "22 de octubre de 2018"
output: html_document
---

```{r}
library(R2OpenBUGS)
library(R2jags)

wdir<-"/home/abraham/RA2018/ejemex/ex1"
setwd(wdir)

#--- Funciones utiles ---
prob<-function(x){
  out<-min(length(x[x>0])/length(x),length(x[x<0])/length(x))
  out
}

#Leemos datos
mort<-read.table("http://allman.rhon.itam.mx/~lnieto/index_archivos/Mortalidad.csv",sep=",",header=TRUE)
mort

```
a)

```{r}
x<-(mort$Edad.Inf+mort$Edad.Sup)/2
ph<-mort$Muertes.H/mort$Expuestos.H
pm<-mort$Muertes.M/mort$Expuestos.M
yh<-log(ph/(1-ph))
ym<-log(pm/(1-pm))

plot(x,yh,type = "l")
plot(x,ym,type = "l")
#cor(x,yh)
#cor(x,ym)
```

b)
```{r}
n<-nrow(mort)

#-Defining data-
#data<-list(x1=sal$X1,x2=sal$X2,x3=sal$X3)
datah<-list("n"=n,"y"=yh,"x"=x)
datam<-list("n"=n,"y"=ym,"x"=x)
#-Defining inits-
inits<-function(){list(alpha=0,beta=0,tau=1,yf=rep(0,n))}

parameters<-c("alpha","beta","tau","yf","q")

#OpenBUGS
ex1.simh<-bugs(datah,inits,parameters,model.file="ejb.txt",
              n.iter=10000,n.chains=2,n.burnin=1000)

#OpenBUGS
ex1.simm<-bugs(datam,inits,parameters,model.file="ejb.txt",
              n.iter=10000,n.chains=2,n.burnin=1000)

```

```{r}

res<-function(func,out){
ex1.sim<-func
#out<-ex1.sim$sims.list

b<-out$alpha
par(mfrow=c(1,1))
plot(b,type="l",xlab = "alpha")
plot(cumsum(b)/(1:length(b)),type="l",xlab = "alpha")
hist(b,freq=FALSE, main = "alpha")
acf(b)

b<-out$beta
par(mfrow=c(1,1))
plot(b,type="l",xlab = "beta")
plot(cumsum(b)/(1:length(b)),type="l",xlab = "beta")
hist(b,freq=FALSE, main = "beta")
acf(b)

plot(out$alpha,out$beta)

#out.sum<-ex1.sim$summary
#return(ex1.sim)

}

rex<-function(fun){return(fun)}

outh<-rex(ex1.simh)$sims.list
outm<-rex(ex1.simm)$sims.list
out.sumh<-rex(ex1.simh)$summary
out.summ<-rex(ex1.simm)$summary

res(ex1.simh,outh)
res(ex1.simm,outm)

```

```{r}
#y<-yh

#Predictions
adj<-function(out.sum,y,a){
out.yf<-out.sum[grep(a,rownames(out.sum)),]
or<-order(x)
ymin<-min(y,out.yf[,c(1,3,7)])
ymax<-max(y,out.yf[,c(1,3,7)])
par(mfrow=c(1,1))
plot(x,y,ylim=c(ymin,ymax))
lines(x[or],out.yf[or,1],lwd=2,col=2)
lines(x[or],out.yf[or,3],lty=2,col=2)
lines(x[or],out.yf[or,7],lty=2,col=2)

plot(out.yf[1:n,1],y,type ="p")

}

adj(out.sumh,yh,"yf")
adj(out.summ,ym,"yf")

```






```{r}
#DIC
met<-function(ex1.sim,out.sum){
out.dic<-ex1.sim$DIC
#out.dic<-ej4.sim$BUGSoutput$DIC
print(out.dic)
print(out.sum)
}

met(ex1.simh,out.sumh)
met(ex1.simm,out.summ)

```

$R^2$

```{r}

r2<-function(y,out.sum,a){
out.yf<-out.sum[grep(a,rownames(out.sum)),]  
R2<-(cor(y,out.yf[1:n,1]))^2
print(R2)
}

r2(yh,out.sumh,"yf")
r2(ym,out.summ,"yf")
```

```{r}
qm<-out.sumh[grep("q",rownames(out.sumh)),c(1,3,7)]
qh<-out.summ[grep("q",rownames(out.summ)),c(1,3,7)]
```


c)

```{r}
plot(x,ph,title("hombres"))
plot(x,pm,title("Mujeres"))

```

d)
```{r}

datah<-list("n"=n,"D"=mort$Muertes.H,"E"=mort$Expuestos.H,"x"=x)
datam<-list("n"=n,"D"=mort$Muertes.M,"E"=mort$Expuestos.M,"x"=x)

inits<-function(){list(alpha=0,beta=0,Df=rep(0,n))}

parameters<-c("alpha","beta","mu","Df","q")

#OpenBUGS
ex2.simh<-bugs(datah,inits,parameters,model.file="ejd.txt",
              n.iter=10000,n.chains=2,n.burnin=1000)

#OpenBUGS
ex2.simm<-bugs(datam,inits,parameters,model.file="ejd.txt",
              n.iter=10000,n.chains=2,n.burnin=1000)


```


```{r}
out2h<-rex(ex2.simh)$sims.list
out2m<-rex(ex2.simm)$sims.list
out2.sumh<-rex(ex2.simh)$summary
out2.summ<-rex(ex2.simm)$summary

res(ex2.simh,out2h)
res(ex2.simm,out2m)



```




ex2.sim<-ex2.simm
out<-ex2.sim$sims.list

b<-out$alpha
par(mfrow=c(1,1))
plot(b,type="l",xlab = "alpha")
plot(cumsum(b)/(1:length(b)),type="l",xlab = "alpha")
hist(b,freq=FALSE, main = "alpha")
acf(b)

b<-out$beta
par(mfrow=c(1,1))
plot(b,type="l",xlab = "beta")
plot(cumsum(b)/(1:length(b)),type="l",xlab = "beta")
hist(b,freq=FALSE, main = "beta")
acf(b)

out.sum<-ex2.sim$summary

plot(out$alpha,out$beta)

```{r}
adj(out2.sumh,mort$Muertes.H,"Df")
adj(out2.summ,mort$Muertes.M,"Df")
```




y<-mort$Muertes.M

#Predictions
out.yf<-out.sum[grep("Df",rownames(out.sum)),]
or<-order(x)
ymin<-min(y,out.yf[,c(1,3,7)])
ymax<-max(y,out.yf[,c(1,3,7)])
par(mfrow=c(1,1))
plot(x,y,ylim=c(ymin,ymax))
lines(x[or],out.yf[or,1],lwd=2,col=2)
lines(x[or],out.yf[or,3],lty=2,col=2)
lines(x[or],out.yf[or,7],lty=2,col=2)

plot(out.yf[1:n,1],y,type ="p")



```{r}
met(ex2.simh,out2.sumh)
met(ex2.simm,out2.summ)
```





#DIC

out.dic<-ex2.sim$DIC
#out.dic<-ej4.sim$BUGSoutput$DIC
print(out.dic)
print(out.sum)


e)

```{r}
r2(mort$Muertes.H,out2.sumh,"Df")
r2(mort$Muertes.M,out2.summ,"Df")
```



$R^2$


R2<-(cor(y,out.yf[1:n,1]))^2
print(R2)





```{r}
q2h<-out2.sumh[grep("q",rownames(out2.sumh)),c(1,3,7)]
q2m<-out2.summ[grep("q",rownames(out2.summ)),c(1,3,7)]

```

```{r}
(cor(ph,qh[,1]))^2
(cor(ph,q2h[,1]))^2

(cor(pm,qm[,1]))^2
(cor(pm,q2m[,1]))^2    
  
  
```

```{r}

#par(mfrow=c(1,1))
#plot(desastres,type="l",col="grey80",ylim=c(ymin,ymax))
#lines(desastres[,1],out.yf[,1],lwd=2,col=2)
#lines(desastres[,1],out.yf[,3],lty=2,col=2)
#lines(desastres[,1],out.yf[,7],lty=2,col=2)
#lines(desastres[,1],out.yf[,5],lwd=2,col=4)

ymin<-min(ph,qh[,c(1,2,3)])
ymax<-max(ph,qh[,c(1,2,3)])
or<-order(x)

par(mfrow=c(1,1))
plot(x,ph,type="p",col="grey80",ylim=c(ymin,ymax))
lines(x[or],qh[or,1],lwd=2,col=2)
lines(x[or],qh[or,2],lty=2,col=2)
lines(x[or],qh[or,3],lty=2,col=2)

#ymin<-min(ph,q2h[,c(1,2,3)])
#ymax<-max(ph,qh[,c(1,2,3)])
#or<-order(x)

#par(mfrow=c(1,1))
#plot(x,ph,type="p",col="grey80",ylim=c(ymin,ymax))
lines(x[or],q2h[or,1],lwd=2,col=3)
lines(x[or],q2h[or,2],lty=2,col=3)
lines(x[or],q2h[or,3],lty=2,col=3)


```



```{r}

#par(mfrow=c(1,1))
#plot(desastres,type="l",col="grey80",ylim=c(ymin,ymax))
#lines(desastres[,1],out.yf[,1],lwd=2,col=2)
#lines(desastres[,1],out.yf[,3],lty=2,col=2)
#lines(desastres[,1],out.yf[,7],lty=2,col=2)
#lines(desastres[,1],out.yf[,5],lwd=2,col=4)

ymin<-min(pm,qm[,c(1,2,3)])
ymax<-max(pm,qm[,c(1,2,3)])
or<-order(x)

par(mfrow=c(1,1))
plot(x,pm,type="p",col="grey80",ylim=c(ymin,ymax))
lines(x[or],qm[or,1],lwd=2,col=2)
lines(x[or],qm[or,2],lty=2,col=2)
lines(x[or],qm[or,3],lty=2,col=2)

#ymin<-min(ph,q2h[,c(1,2,3)])
#ymax<-max(ph,qh[,c(1,2,3)])
#or<-order(x)

#par(mfrow=c(1,1))
#plot(x,ph,type="p",col="grey80",ylim=c(ymin,ymax))
lines(x[or],q2m[or,1],lwd=2,col=3)
lines(x[or],q2m[or,2],lty=2,col=3)
lines(x[or],q2m[or,3],lty=2,col=3)


```



f)

```{r}
alphah<-out2h$alpha
betah<-out2h$beta
```

```{r}
alpham<-out2m$alpha
betam<-out2m$beta
```



haciendo la prueba estadistica sobre las diferencias de $\alpha's$ y $\beta's$ podemos ver que los p-values son altos por tanto no se rechaza $H_{0}$ y sus medias son iguales.
```{r}
difalpha<-alphah-alpham
hist(difalpha)

difbeta<-betah-betam
hist(difbeta)

prob(difalpha)
prob(difbeta)

```







```{r}
ymin<-min(ph,qh[,c(1,2,3)],pm,qm[,c(1,2,3)])
ymax<-max(ph,qh[,c(1,2,3)],pm,qm[,c(1,2,3)])
or<-order(x)

par(mfrow=c(1,1))
plot(x,ph,type="p",col=5,ylim=c(ymin,ymax))
lines(x,pm,type="l",col=6,ylim=c(ymin,ymax))
lines(x[or],q2h[or,1],lwd=2,col=2)
lines(x[or],q2h[or,2],lty=2,col=2)
lines(x[or],q2h[or,3],lty=2,col=2)

lines(x[or],q2m[or,1],lwd=2,col=3)
lines(x[or],q2m[or,2],lty=2,col=3)
lines(x[or],q2m[or,3],lty=2,col=3)
```

Podemos ver quelos intervalos se traslapan, por ytanto no existe diferencia en la mortalidad de hombres y mujeres.

```{r}
exp(betah[1])
exp(betam[1])

exp(alphah[1])
exp(alpham[1])

```

